【裁判字號】    97,訴,812
【裁判日期】    970827
【裁判案由】    毒品危害防制條例
【裁判全文】
臺灣士林地方法院刑事判決               97年度訴字第812號
公  訴  人  臺灣士林地方法院檢察署檢察官
被      告  甲○○
上列被告因違反毒品危害防制條例案件，經檢察官提起公訴（97
年度毒偵字第1010號），被告於準備程序中就被訴事實為有罪之
陳述，經本院合議庭裁定認本件宜由受命法官獨任進行簡式審判
程序審理，並判決如下：
    主  文
甲○○施用第一級毒品，累犯，處有期徒刑柒月，扣案之第一級
毒品海洛因壹包（驗餘淨重零點零玖玖公克）沒收銷燬，裝盛前
開第一級毒品海洛因之包裝袋壹個沒收；又施用第二級毒品，累
犯，處有期徒刑參月；應執行有期徒刑玖月，扣案之第一級毒品
海洛因壹包（驗餘淨重零點零玖玖公克）沒收銷燬，裝盛前開第
一級毒品海洛因之包裝袋壹個沒收。
    事  實
一、甲○○於民國91年間因施用第二級毒品案件，經本院裁定送
    觀察、勒戒後，認無繼續施用毒品之傾向，於92年3 月4 日
    釋放出所，並由臺灣士林地方法院檢察署檢察官以91年度毒
    偵字第1001號為不起訴處分確定；又因違反槍砲彈藥刀械管
    制條例案件，經臺灣高等法院以94年度上訴字第722 號判決
    處有期徒刑1 年4 月，再經最高法院以94年度台上字第4832
    號判決駁回上訴確定，復因竊盜案件，經臺灣板橋地方法院
    以94年度易字第1265號判處拘役55日確定，又因施用第一級
    毒品及第二級毒品案件，經本院以95年度訴字第73號判決處
    有期徒刑各7 月確定，上述3 罪甫於96年8 月28日接續執行
    完畢（構成累犯）。詎其仍不思悔悟，於前案觀察、勒戒執
    行完畢釋放後5 年後，復基於施用第一級毒品海洛因及第二
    級毒品甲基安非他命之犯意，於97年4 月17日晚上7 時許，
    在其位於臺北市○○區○○街2 段169 號4 樓住處內，以將
    甲基安非他命放置於玻璃球內燒烤吸食之方式，施用第二級
    毒品甲基安非他命1 次；另於97年4 月18日晚上7 時許，在
    上揭住處樓下，以將海洛因置於香菸內點燃吸食方式，施用
    第一級毒品海洛因1 次。嗣於同日晚上8 時許，在臺北市○
    ○區○○街2 段169 號前為警查獲，並扣得海洛因1 包（驗
    餘淨重0.099 公克），經警方採集其尿液送驗結果，確呈嗎
    啡陽性反應及安非他命、甲基安非他命陽性反應。
二、案經臺北市政府警察局三重分局報告臺灣士林地方法院檢察
    署檢察官偵查起訴。
    理  由
一、本件被告所犯之施用第一級毒品罪及第二級毒品罪，並非法
    定刑為死刑、無期徒刑或最輕本刑3 年以上有期徒刑之罪，
    亦非高等法院管轄第一審之案件，被告於本院準備程序中就
    被訴事實已為有罪之陳述，本院合議庭乃裁定改由受命法官
    獨任進行簡式審判程序。是本件之證據調查，依刑事訴訟法
    第273 條之2 規定，不受同法第159 條第1 項、第161 條之
    2 、第161 條之3 、第163 條之1 及第164 條至第170 條規
    定之限制，合先敘明。
二、上揭犯罪事實，業據被告甲○○於本院審理時坦承不諱（詳
    見本院97年8 月13日審判筆錄），而被告經警於97年4 月19
    日查獲時所採集之尿液，經送請臺灣檢驗科技股份有限公司
    以酵素免疫分析法初步檢驗、氣相層析質譜儀法確認檢驗結
    果，確呈可待因、嗎啡陽性反應及安非他命、甲基安非他命
    陽性反應，此有該公司97年5 月2 日所出具之編號CH/2008/
    40549 號濫用藥物檢驗報告、臺北縣政府警察局查獲毒品案
    件尿液檢體監管紀錄表（檢體編號：C0000000）及臺北縣政
    府警察局三重分局查獲毒品案件被移送者姓名代號對照表影
    本各1 紙附卷可稽（詳見偵查卷第2 卷第40頁、第39頁及第
    17頁），是被告自白施用第一級毒品海洛因及第二級毒品甲
    基安非他命之犯行，其任意性自白應認與事實相符，而可採
    信，本件事證明確，被告施用第一級毒品海洛因及第二級毒
    品甲基安非命犯行，洵堪認定，均應依法論科。
三、按安非他命、甲基安非他命固同屬安非他命類之中樞神經興
    奮劑，且俗名通常互為混用，惟二者究係不同之第二級毒品
    ，並以甲基安非他命目前國內濫用最為嚴重。施用甲基安非
    他命之代謝最先是去N-甲基（N-demethylation）形成 安非
    他命，而施用甲基安非他命後，在正常尿液PH值情況下，24
    小時內，有43% 服用劑量以甲基安非他命原態排出；另施用
    安非他命後24小時內，有30% 以安非他命原態排出，20% 經
    去氨基作用及氧化作用形成苯甲酸，2%經反應形成Norephed
    rine（參照行政院衛生署出版「物質濫用」、「常見濫用藥
    物檢驗方法彙編」所載）。施用安非他命後，其尿液不致檢
    出甲基安非他命陽性反應，施用甲基安非他命後，其尿液可
    檢出甲基安非他命和其代謝物安非他命成分，有行政院衛生
    署管制藥品管理局93年11月2日 管檢字第0930010499號函可
    參。是尿液經檢驗出甲基安非他命陽性，係被告施用甲基安
    非他命後以甲基安非他命原態排出者；而檢驗出安非他命陽
    性部分，乃施用甲基安非他命、安非他命均可檢驗出安非他
    命陽性反應。則由本件被告尿液經檢驗結果，其呈甲基安非
    他命陽性反應，足以確認被告係施用甲基安非他命，合先敘
    明。
四、復按92年7 月9 日新修正之毒品危害防制條例刪除2 犯及3
    犯之規定，一改修法前繁雜之處遇程序，僅將施用毒品者簡
    化區分為初犯、再犯，並認施用毒品者係屬病患性犯人，以
    觀察、勒戒戒除其身癮，並以強制戒治去除其心癮。經觀察
    、勒戒或強制戒治執行完畢釋放後，若係5 年後再犯該條例
    第10條施用毒品罪者，與同條例第20條第1 項、第2 項關於
    「初犯」之處理方式相同，檢察官應先聲請法院裁定令被告
    入勒戒處所觀察、勒戒，並視有無繼續施用毒品傾向，決定
    應予釋放、為不起訴之處分，或應聲請法院裁定令入勒戒處
    所強制戒治；若係5 年內「再犯」同條例第10條施用毒品罪
    者，依同條例第23條第2 項規定，檢察官則應依法追訴。觀
    諸該條例第20條第3 項之修正理由：「觀察、勒戒或強制戒
    治5 年後再犯者，顯見前所實施之觀察、勒戒或強制戒治已
    足以遮斷其施用毒品之癮，為期自新及協助其戒除毒癮，對
    此5 年後再犯者，爰明定仍適用初犯之規定，先經觀察、勒
    戒、強制戒治之程序。」及同條例第23條第2 項之修正理由
    ：「為配合簡化施用毒品犯之刑事處遇程序，並鑑於經觀察
    、勒戒或強制戒治執行完畢釋放後5 年內再犯者，其再犯率
    甚高，原據以實施之觀察、勒戒及強制戒治既已無法收其實
    效，自應施以刑事處遇。」顯然如施用毒品者係前經觀察、
    勒戒或強制戒治等治療程序執行完畢5 年後，始再施用毒品
    之「初犯」，因前所執行之觀察、勒戒或強制戒治已足收戒
    除毒癮之效，自應重新執行觀察、勒戒或強制戒治等治療程
    序，並於治療程序執行完畢後，由檢察官為不起訴處分，毋
    庸對之追訴處罰；反之，在「再犯」之情形，因其先前所為
    治療程序顯未能收戒斷毒癮之效，且考量施用毒品者之再犯
    率偏高，乃簡化其刑事處遇程序，而逕予追訴處罰，不再施
    以治療程序。參酌上開立法理由，修正毒品危害防制條例就
    施用毒品者，祇於「初犯」及「5 年後再犯」2 種情形，有
    其追訴條件之限制，即須於初犯經觀察、勒戒或強制戒治釋
    放後，5 年內均無施用毒品之行為，始能認其前所實施之觀
    察、勒戒或強制戒治已足遮斷毒癮，而得於5 年後再犯時，
    再予適用初犯之規定，重行觀察、勒戒等程序。倘5 年內已
    經再犯，被依法追訴處罰，縱其第3 次（或第3 次以上）施
    用毒品之時間在初犯釋放5 年以後，即與「5 年後再犯」之
    情形有別，且因已於「5 年內再犯」，顯見其再犯率甚高，
    原實施觀察、勒戒或強制戒治，已無法收其實效，而無5 年
    戒斷期之存在，自無再經觀察、勒戒及強制戒治之必要，即
    應依該條例第10條處罰，始符新法修正之本旨，最高法院95
    年度第7 次刑事庭決議、最高法院95年度臺非字第59號、第
    65號判決意旨可資參照。查本件被告甲○○前因施用第二級
    毒品案件，經本院裁定送觀察、勒戒後，認無繼續施用毒品
    之傾向，於92年3 月4 日釋放出所，並由臺灣士林地方法院
    檢察署檢察官以91年度毒偵字第1001號為不起訴處分確定；
    又於前案觀察、勒戒執行完畢釋放後5 年內，因施用第一級
    毒品及第二級毒品犯行，經本院以95年度訴字第73號判決處
    有期徒刑各7 月確定等情，有全國施用毒品案件紀錄表、全
    國刑案資料查註表及臺灣高等法院被告前案紀錄表在卷可考
    。是本件被告於上開觀察、勒戒執行完畢日即92年3 月4 日
    後5 年內，既已再犯施用毒品罪，並經追訴、處罰，即屬「
    5 年內再犯」，甚為明確。睽諸前揭說明，本案被告犯行既
    非初犯，亦與毒品危害防制條例第20條第3 項所指「5 年後
    再犯」之情形有別，則公訴人依法追訴，於法即無不合，本
    院自應依法論科，附此敘明。
五、核被告所為，分別係犯毒品危害防制條例第10條第1 項之施
    用第一級毒品罪及同條第2 項之施用第二級毒品罪。被告前
    後於施用第一級及第二級毒品持有毒品之低度行為，為施用
    之高度行為所吸收，均不另論罪。再被告所犯上開2 罪間，
    犯意各別，應予分論併罰。又被告有上開犯罪事實欄所載前
    科執行情形，此有臺灣高等法院被告前案紀錄表附卷可參，
    其於前案有期徒刑執行完畢後，5 年內故意再犯有期徒刑以
    上之本罪，為累犯，應依法加重其刑。爰審酌被告曾有上述
    施用毒品之前科，且經觀察、勒戒程序，仍無法戒除毒癮，
    復又觸犯本件犯行，及其施用毒品係傷害自身健康、施用毒
    品之次數、犯後坦承犯行，態度尚屬良好等一切情狀，量處
    如主文所示之刑，並定其應執行之刑。
六、至扣案之第一級毒品海洛因1 包（驗餘淨重0.099 公克），
    經送鑑驗結果檢出第一級毒品海洛因成分，此有交通部民用
    航空局航空醫務中心97年6 月26日航藥鑑字第0973229 號毒
    品鑑定書1 紙附本院卷第29頁可稽，應依毒品危害防制條例
    第18條第1 項前段規定宣告沒收銷燬之。另扣案之裝盛上開
    海洛因之包裝袋1 個，有防止毒品裸露、散逸之功能，且既
    與毒品分別鑑秤其重量，與毒品即無難以析離而無法個別宣
    告沒收之情事，係屬被告所有，供犯本案施用第一級毒品海
    洛因所用，業據被告供承明確，爰依刑法第38條第1 項第2
    款、第3 項之規定，宣告沒收。
據上論斷，應依刑事訴訟法第273 條之1 第1 項、第299 條第1
項前段，毒品危害防制條例第10條第1 項、第2 項、第18條第1
項前段，刑法第11條、第38條第1 項第2 款、第47條第1 項、第
51條第5 款，判決如主文。
本案經檢察官徐名駒到庭執行職務。
中    華    民    國    97    年    8     月    27    日
                  刑事第一庭法  官  洪英花
以上正本證明與原本無異。
如不服本判決，應於收受送達後10日內向本院提出上訴書狀，其
未敘述上訴理由者，應於上訴期間屆滿後20日內向本院補提理由
書狀（均須按他造當事人之人數附繕本）。
                            書記官  趙彩彤
中    華    民    國    97    年    8     月    27    日
附錄論罪科刑法條：
毒品危害防制條例第10條
施用第一級毒品者，處6 月以上5 年以下有期徒刑。
施用第二級毒品者，處3 年以下有期徒刑。


司法院資訊處製作；財團法人民間司法改革基金會備份。
